【裁判字號】    92,訴,389
【裁判日期】    920910
【裁判案由】    妨害自由等
【裁判全文】
臺灣臺北地方法院刑事判決                          九十二年度訴字第三八九號
    公  訴  人  臺灣臺北地方法院檢察署檢察官
    被      告  乙○○  男  五.
右列被告因妨害自由案件，經檢察官提起公訴（九十一年度偵緝字第一０一二號），
本院判決如左：
    主      文
乙○○以非法方法，剝奪人之行動自由，處拘役參拾日，如易科罰金，以參佰元折算
壹日。
    事      實
一、乙○○因懷疑其妻李秀娜與丁○○有染，竟基於剝奪丁○○行動自由之犯意，於
    九十年七月十七日上午九時五分許，持菜刀一把（不能證明係乙○○所有），至
    台北市中正區○○○路十一號六樓之二丁○○任職之大田國際有限公司，質問丁○○為何帶李秀娜去旅館開房間，並以左手勒住丁○○脖子，右手持以報紙包裹
    之前揭菜刀作勢揮刺之強暴方式，而剝奪丁○○之行動自由達七分鐘，旋離開上
    開公司之辦公室，為警在上址六樓、七樓之樓梯間查獲。
二、案經丁○○告訴暨台北市政府警察局中正第一分局報告台灣台北地方法院檢察署
    檢察官偵查起訴。
    理      由
一、訊據被告乙○○矢口否認有何妨害自由犯行，辯稱：其因怕告訴人公司之外勞對
    其不利，故前往告訴人公司時攜帶菜刀一把，心想如果外勞對其不利，可以自保
    ，但沒有攜入辦公室內，而是以報紙包裹藏在上址六樓、七樓之樓梯間垃圾桶內
    ，故沒有持菜刀作勢揮刺告訴人，其以為告訴人欲毆打其，故以手抓住告訴人衣
    服，但告訴人也抓住其手，二人僵持一下其就走了云云。經查：被告於右揭時地
    ，以左手勒住告訴人脖子，右手持以報紙包裹菜刀作勢揮刺告訴人，而以此方式
    剝奪告訴人之行動自由等情，業據告訴人於警訊及偵審中指訴明確，核與證人即
    該公司員工丙○○於偵查中及本院審理時證述之情節相符。被告雖辯稱未將菜刀
    攜入辦公室云云，然其於九十一年七月二十九日檢察官偵訊時先供稱：九十年七
    月十七日有帶刀去告訴人公司，當時問告訴人為何與其妻來往，沒揮刀，也沒砍
    到告訴人，只是拿刀在手中而已（見九十一年偵緝字第一０一二號卷第十二頁背
    面），於九十一年八月五日檢察官偵訊時供稱：其當時把刀用報紙包起來放皮包
    裡面，沒有拿出來（見同上偵查卷第二十一頁背面、第二十二頁），於九十二年
    五月二十三日本院審理時供稱：其將刀子放在上一樓的垃圾桶裡，與告訴人僵持
    時左手有拿手提式黑色包包（見該日筆錄第二十二頁），於九十二年八月二十一
    日本院審理時則供稱：刀子用報紙包起來，放在其帶去的黑色皮包裡，要去找告
    訴人前，就先放在垃圾桶，進去找告訴人時沒有拿東西（見該日筆錄第七、八頁
    ），被告先供承有拿刀在手中，嗣陳稱刀子放在皮包內沒有拿出來，又陳稱刀子
    放在垃圾桶內、手持黑色手提包進辦公室，再陳稱刀子放在黑色手提包內置於垃
    圾桶云云，其就進入辦公室時是否持刀、刀子究竟有無放在黑色手提包內、黑色
    手提包究竟有無攜入辦公室等情，前後供述不一，所辯已難採信。況證人即前往
    現場處理之員警甲○○於本院審理時證稱：其係接獲勤務中心通報，說有人持刀
    要殺人，其與主管吳新竹至現場處理，丁○○在現場，說剛才有位先生持刀到他
    們公司找他，他很害怕等語（見本院九十二年八月二十一日筆錄第三、四頁），
    足見當時報案係以「有人持刀」為由，被告又陳稱雙方僵持中沒有說話，只是互
    瞪等語（見九十二年五月二十三日筆錄第二十三頁），倘被告確實未將菜刀攜入
    辦公室，告訴人報警前豈會知道被告攜有刀子，而以此理由報案？足徵告訴人及
    證人丙○○上開所述被告以左手勒住告訴人脖子，右手持以報紙包裹菜刀作勢揮
    刺告訴人等語，堪可採信，被告違反告訴人之意願，以強暴方式而剝奪告訴人之
    行動自由約七分鐘，應可認定，其上開所辯，無非係卸責之詞，不足採信。本件
    事證明確，被告犯行堪予認定。
二、核被告所為，均係犯刑法第三百零二條第一項之以非法方法剝奪人之行動自由罪
    。爰審酌被告犯罪動機係認為告訴人與其妻李秀娜有染欲與告訴人理論，及其以
    不法手段為之乃有害社會秩序及告訴人人身自由，剝奪告訴人行動自由之時間尚
    短及犯罪後仍否認犯行之態度等一切情狀，量處如主文所示之刑，並諭知易科罰
    金之折算標準。至查扣之水果刀一把，因被告稱其所攜帶者為菜刀，非查扣之水
    果刀，告訴人亦指訴被告所持者為菜刀，復無證據證明查扣之水果刀係被告所有
    供其犯罪所用之物，又非違禁物，爰不為沒收之諭知，併予敘明。
三、公訴意旨另以：被告於八十九年十一月十四日下午二時許，在上述告訴人任職之
    公司，以「我有帶刀子，要殺丁○○，知道丁○○在哪裡，會把它燒掉」等加害
    人生命、財產之事，恐嚇當時在公司內之戊○○、李季容，致生危害於安全，因
    認此部分尚涉犯刑法第三百零五條之恐嚇危害公安罪嫌等語。訊據被告否認有何
    恐嚇犯行，辯稱：其該次僅跟一位先生說，叫其跟告訴人講，你什麼人不好欺負
    ，為何要欺負我老婆，那位先生說不會不會，其很生氣掉頭就走，沒有講要對告
    訴人不利之事等語。經查，證人戊○○於偵查中及本院審理時雖證稱：八十九年
    十一月十四日被告至其公司，當時他穿夾克，指著胸口說他有帶水果刀，要殺告
    訴人，並說知道告訴人家在哪，會把它燒掉，但被告沒有將刀子拿出來給其看云
    云，惟證人李季容於本院審理時則證稱：被告說他要來找告訴人算帳，包包裡面
    有帶凶器，其等勸他有話好好講，被告有叫我們小心一點云云，互核其二人之證
    言，就被告自稱刀子放在何處（衣服內或包包內）、被告陳述何恐嚇言語，均有
    不一致之處，且證人戊○○於本院審理時陳稱：其請被告進入其辦公室，沒有其
    他人在辦公室內云云，證人李季容卻陳稱：被告進去戊○○辦公室，其也跟著進
    去‧‧‧，因為當天被告很氣憤‧‧‧，我們就覺得很慌張，也勸他有話好好講
    云云，就李季容是否亦在辦公室二人陳述亦不一致，參以告訴人於警訊時陳稱：
    經證人戊○○、李季容轉述，被告聲稱要殺其，並追問其家地址，如果知道其住
    哪裡，要把其住的房子燒掉云云（見九十年偵字第一九八五一號卷第四頁正、反
    面），核與證人戊○○所述被告係稱「知道告訴人家在哪」（非追問告訴人家地
    址）不符，於偵查中陳稱：被告在戊○○前面亮刀，當日其不在，被告是快走出
    去時亮刀云云（見同上卷第二十二頁背面），又與證人戊○○所述被告沒有將刀
    子拿出來給其看之情節不符，則尚難僅以告訴人、證人有瑕疵之指訴、證述遽認
    被告確有出言恐嚇，此部分不能證明被告犯罪，惟與前開有罪部分有裁判上一罪
    關係，爰不另為無罪之諭知，附此敘明。
據上論斷，應依刑事訴訟法第二百九十九條第一項前段，刑法第三百零二條第一項、
第四十一條第一項前段，罰金罰鍰提高標準條例第一條前段、第二條，判決如主文。
本案經檢察官黃立維到庭執行職務。
中      華      民      國    九十二    年      九      月      十      日
                                    臺灣臺北地方法院刑事第七庭
                                        法  官  蕭 清 清
右正本證明與原本無異。
如不服本判決，應於判決送達後十日內向本院提出上訴狀（應抄附繕本）。告訴人或
被害人如對於本判決不服者，應具備理由請求檢察官上訴，其上訴期間之計算係以檢
察官收受判決正本之日期為準。
                                        書記官  劉 麗 英
中      華      民      國    九十二    年      九      月    二十三    日
附錄本案論罪科刑法條：
刑法第三百零二條第一項
私行拘禁或以其他非法方法，剝奪人之行動自由者，處五年以下有期徒刑、拘役或三
百元以下罰金。


司法院資訊處製作；財團法人民間司法改革基金會備份。
